臺灣臺中地方法院民事判決　94年度訴字第866號
原　　　告　戊○○
訴訟代理人　陳鴻謀　律師
　　　　　　陳育仁　律師
被　　　告　丙○○
　　　　　　甲○○
上一　人之
法定代理人　乙○○
上一　人之
訴訟代理人　劉佳田　律師
被　　　告　丁○○
當事人間撤銷贈與事件，本院於94年10月17日言詞辯論終結，判
決如下：
    主    文
原告之訴駁回。
訴訟費用由原告負擔。
    事實及理由
一、本件被告丙○○、丁○○經合法通知，未於言詞辯論期日到
    場，核無民事訴訟法第386條所列各款情形，爰依原告之聲
    請，由其一造辯論而為判決。
二、原告主張：被告丙○○自民國（下同）91年9月3日起即陸續
    向原告借款未還，經本院92年度促字第23653號支付命令命
    被告應給付原告新台幣（下同）1,326,600元確定在案，被
    告復於92年2月5日及92年3月5日持面額計500萬元之本票向
    原告借款，屆期亦未返還，被告丙○○為免遭原告強制執行
    ，竟將屬自己所有雖曾以買賣為由，登記予被告丁○○名下
    之坐落台中市○○路○段78號房地之二分之一應有部分（下
    稱系爭不動產之應有部分），應移轉登記被告丙○○所有，
    竟無償贈與被告甲○○，並於本院93年度訴字第1011號訴訟
    進行中和解，將系爭不動產之應有部分無償贈與被告甲○○
    後，由丁○○將該不動產之應有部分移轉登記予甲○○，原
    告自得本於民法244條第1項之規定，請求撤銷被告丙○○與
    甲○○間之無償贈與契約，被告丁○○應將系爭不動產之應
    有部分登記予被告丙○○。
三、被告甲○○則以：伊非本院93年度訴字第1011民事和解筆錄
    之當事人，就系爭不動產之應有部分亦不曾與被告丙○○成
    立無償贈與契約，系爭不動產之應有部分係祖母所贈與，並
    借用被告丙○○名義登記，本屬被告甲○○所有，被告丙○○僅係將本為被告甲○○所有之系爭不動產應有部分返還被
    告甲○○等語置辯。被告丙○○、丁○○被告未於言詞辯論
    期日到場，亦未提出書狀作何聲明或陳述。
四、本件原告主張與被告丙○○間有債權債務關係，業據提出本
    院92年度促字第23653號支付命令及確定證明書在卷可按，
    自堪信為真正，原告雖復主張被告丙○○與甲○○間就系爭
    不動產之應有部分有無償贈與契約存在，既為被告丙○○及
    甲○○所否認，本件爭執要點在於被告丙○○及甲○○間就
    系爭不動產之應有部分是否成立無償贈與關係？經查：
（一）主張債務人間有無償贈與行為，且該無償贈與行為有害及
      債權，而提起撤銷之訴，除被告自認有原告所主張之無償
      贈與發生之事實外，應先由原告就其主張此項事實，負舉
      證責任，必須證明其為真實後，被告於其抗辯事實，始應
      負證明之責任，此為舉證責任分擔之原則。民事訴訟如係
      由原告主張權利者，應先由原告負舉證之責，若原告不能
      舉證，以證實自己主張之事實為真實，則被告就其抗辯事
      實即令不能舉證，亦應駁回原告之請求。
（二）本件原告雖主張被告丙○○與丁○○在本院93年度訴字第
      1011號塗銷不動產所有權移轉登記事件達成和解，由被告
      丁○○將系爭不動產之應有部分二分之一移轉登記予被告
      甲○○，上開案件甲○○既非當事人，且不動產應有部分
      應移轉予被告丙○○，於該案件和解中由被告丁○○直接
      移轉登記予被告甲○○，被告丙○○與甲○○就系爭不動
      產之應有部分二分之一成立無償贈與契約等情，並提出和
      解書、土地建物登記第二類謄本為證。惟按當事人締結贈
      與契約，對於契約必要之點，即贈與標的物之意思表示必
　　　須一致，否則，即難謂贈與契約業已成立。是以繼承人以
　　　為贈與時，須向受贈人表示贈與特定標的之意思，而經受
  　　贈人允受者，始得謂贈與契約業已有效成立。
  　　查：被告甲○○非本院93年度訴字第1011號事件和解筆錄
    　之當事人，既不曾參加上開案件之審理，亦未於該和解筆
      錄上簽署，此觀原告提出之和解筆錄影本可知，並經本院
      調卷核對，且為兩造所不爭，又本院93年度訴字第1011號
      事件和解筆錄第一項內容：兩造 (指被告丙○○及丁○○
      )同意被告丁○○於94年3月20日以前將系爭不動產應有部
      分二分之一移轉登記予甲○○之字樣。丁○○雖與丙○○
      同意由丁○○將系爭不動產之應有部分二分之一移轉登記
      與訴外人甲○○，然被告甲○○否認與被告丙○○間有成
      立無償贈與契約，且以被告甲○○既非和解筆錄當事人之
      一，亦不曾為接受被告丙○○贈與系爭不動產之意思表示
      等語置辯，原告雖以被告丙○○與甲○○為姊弟關係，雙
      方間就系爭不動產之應有部分移轉一事亦無價金之約定及
      給與，遂舉前案之和解書證明被告丙○○與甲○○間有贈
      與之約定，然該和解筆錄係和解當事人合意將系爭不動產
      移轉登記予和解筆錄外之第三人，然和解當事人同意將系
      爭不動產移轉予訴訟外第三人之原因事實，非僅無償贈與
      契約而已，亦可能係信託契約、返還或單純借名事實等，
      被告甲○○既非在該和解契約上簽名，並否認與被告丙○○間就系爭不動產之應有部分二分之一有何贈與契約之意
      思表示合致，原告自應就被告丙○○與甲○○二人間有贈
      與之意思先行舉證證明，尚難僅以無被告甲○○簽署之和
      解書上載明被告丁○○、丙○○同意被告丁○○將系爭不
      動產之應有部分移轉登記予甲○○，即據以證明被告丙○○與甲○○間無償贈與契約確已成立。
（三）綜上所述，本件原告主張被告丙○○與甲○○二人間有無
      償贈與契約之事實，固據原告提出和解書為證，然被告甲○○既非該和解書之當事人，除否認有受贈之意思表示，
      並否認與丙○○間有贈與契約關係，原告既主張被告丙○○與甲○○間有無償贈與契約，無非以和解書為其證據，
      然上開和解書，既未能作為被告間有無償贈與契約之證據
      ，已詳述如前，從而本件原告請求撤銷被告丙○○與甲○○間之無償贈與契約，被告丁○○應將系爭不動產之應有
      部分移轉登記予被告丙○○，為無理由，應予駁回。至於
      被告甲○○辯稱系爭不動產應有部分二分之一本屬伊所有
      ，僅借名登記在被告丙○○名下一事，雖不能舉證，然本
      件原告主張與被告間無償贈與契約存在，應就贈與契約確
      已成立之事實，負舉證責任，原告先不能舉證，縱被告甲○○就其抗辯事實不能舉證，仍應認原告之請求無理由而
      予以駁回，併此明。
五、兩造其餘主張及所提證據與本院上開論斷無涉或無違，不予
    贅述。
六、訴訟費用負擔之依據：民事訴訟法第78條。
中　　華　　民　　國　　94　　年　　11　　月　　2 　　日
                  民事第三庭    法  官  林靜芬
正本係照原本作成。
如對本判決上訴，須於判決送達後20日內向本院提出上訴狀。
中　　華　　民　　國　　94　　年　　11　　月　　2 　　日
                                書記官
